【裁判字號】    99,交聲,2698
【裁判日期】    991007
【裁判案由】    交管條例聲異
【裁判全文】
臺灣板橋地方法院交通事件裁定        99年度交聲字第2698號
原處分機關  交通部公路總局臺北區監理所
異  議  人
即受處分人  甲○○
上列異議人因違反道路交通管理處罰條例案件，對於交通部公路
總局臺北區監理所於民國99年8 月20日以北監營裁字第裁40-A00
000000號違反道路交通管理事件裁決書所為之裁決處分，聲明異
議，本院裁定如下：
    主  文
異議駁回。
    理  由                                              
一、按汽車駕駛人，行經有燈光號誌管制之交岔路口闖紅燈者，
    處新臺幣（下同）1 千8 百元以上5 千4 百元以下罰鍰；汽
    車駕駛人有第53條情形者，記違規點數三點，道路交通管理
    處罰條例第53條第1 項、第63條第1 項第3 款分別定有明文
    。
二、原處分意旨略以：異議人即受處分人甲○○駕駛車牌號碼37
    1-AD號營業大客車（下稱本件公車），於民國99年5 月18日
    上午8 時23分許，行經臺北市○○○路與愛國西路口處，因
    有「闖紅燈」之違規事實，經臺北市政府警察局中正一分局
    交通分隊警員拍照採證後，開立舉發違反道路交通管理事件
    通知單對本件公車所有人大都會汽車客運股份有限公司（下
    稱大都會客運公司）逕行舉發。嗣大都會客運公司於應到案
    日期前提出申訴，並辦理將前揭違規行為歸責於異議人，原
    處分機關交通部公路總局臺北區監理所遂於99年8 月20日以
    北監營裁字第裁40-A00000000號裁決書裁決，依首揭規定及
    違反道路交通管理事件統一裁罰基準表裁處異議人罰鍰3 千
    6 百元，並記違規點數三點。
三、異議意旨略以：伊於舉發時點駕駛本件公車由重慶南路往總
    統府方向行駛，在與愛國西路交叉路口遇紅燈停在路口中間
    停止線未再前進等候綠燈，因當時係尖峰時段，故4 個路口
    都有交警在指揮，而當愛國西路往西方向變為紅燈，愛國西
    路往東方向顯示左轉燈號時，交警會指揮停在重慶南路路口
    中間車輛（包括愛國西路往東左轉至重慶南路車輛）可以向
    前行進，此時重慶南路方向還是紅燈，交通法則不是現場有
    警察指揮為優先嗎？路口警察指揮伊向前走，後面警察卻在
    拍照合理嗎？尖峰時段汽機車那麼多，警察也那麼多，公車
    那麼大怎麼闖紅燈？爰依法聲明異議云云。
四、查異議人就其曾在前揭舉發時地，於交岔路口之重慶南路號
    誌顯示為紅燈時，猶駕駛本件公車超越路口停止線向前行駛
    通過路口等情並不爭執，且有本件連續採證照片2 張在卷可
    稽，已足認定為真實。至異議人雖仍以前詞置辯，並提出其
    事後自行拍攝該路段交通情狀錄影光碟為憑，然證人即舉發
    警員王在垣於本院調查時，已到庭具結證稱：因為重慶南路
    、愛國西路路口很大，每天從重慶南路南往北的車流量很多
    ，所以在靠北側設有一停止線，主要是讓重慶南路南向北的
    車輛沒有辦法在綠燈時順利通過路口時，就可以在該停止線
    前停等。當天我是上午7 時到9 時，在該路口執行例行性交
    整勤務，1 個人站在重慶南路靠南側的分隔人行島上取締闖
    紅燈違規，看到本件公車在重慶南路燈號剛由綠燈轉變為紅
    燈時，駕駛人完全沒有停等就直接繼續往前（往北）行駛，
    所以我就將該違規行為拍照舉發。舉發當時因為重慶南路是
    綠燈剛轉紅燈，各路口會全部顯示為紅燈約4 秒作為緩衝，
    採證照片中也可以看出愛國西路往西的慢車道已經聚集很多
    剛從重慶南路到愛國西路待轉的車輛。本件路口是屬中正一
    分局交通分隊的值勤區域，一般派出所是不會在該路口派員
    支援，也可以確定舉發當時中正一分局交通分隊只有我1 個
    警員到該路口執行勤務等語綦詳，經核前揭證詞並未存有顯
    然瑕疵或違背常情之處，且觀諸本件採證照片內容，確無其
    他警員在該路口進行指揮交通勤務，參以證人王在垣與異議
    人原素不相識，亦無怨隙，要無僅為單純舉發異議人交通違
    規之事，即甘冒本身違犯刑事偽證罪責之風險，而仍設詞誣
    陷異議人之理，另交通警員製單舉發違規事實，本質上係公
    務員依法執行職務之行為，如有枉法構陷或為不實記載之行
    為，亦需負擔嚴厲之刑事責任，國家並以此擔保公務員能忠
    實執行職務，是證人王在垣之證詞應屬可採。再異議人既自
    承所提出之錄影光碟係其事後始自行拍攝者，原已難作為認
    定本件舉發經過情形之依據，況經本院當庭勘驗結果，其拍
    攝內容雖確有愛國西路往東方向車輛先左轉到本件公車所超
    越之停止線前，並於重慶南路仍顯示為紅燈時，前開車輛即
    往前（往北）通過本件路口行駛之情，惟除各該錄影檔案中
    均可見警員站立在本件採證照片內紅綠燈分隔人行道前方處
    進行交通指揮，而與本件採證照片顯示之情狀迥異外，證人
    王在垣亦證稱：我也曾經在重慶南路北側分隔人行島上指揮
    愛國西路西轉北方向車流往前行駛，因為如果不疏導愛國西
    路西轉北（即左轉到重慶南路的車流），接下來重慶南路南
    北向顯示綠燈時，車輛就會卡在中間，會影響到重慶南路的
    車流，所以在這種情況下縱使重慶南路是紅燈，我也會指示
    該車流往前行駛，但是這跟本件異議人是重慶南路剛由綠燈
    轉紅燈的情形不一樣等語明確，足見警員疏導愛國西路左轉
    重慶南路車流乙事，與本件違規情狀完全不同（蓋依採證照
    片顯示，本件公車右後方尚伴隨有甚多機車一同前進，倘此
    時係愛國西路往東方向顯示左轉燈號，則當僅有汽車可自愛
    國西路快車道左轉至本件重慶南路北側停止線前，並無機車
    直行在重慶南路之可能，堪認照片中之機車同係於重慶南路
    原顯示為綠燈時，一併往北直行而來者），故該錄影光碟同
    難證明異議人所辯為可採。從而，異議人駕駛本件公車行經
    本件交岔路口時，既未獲有任何警員指揮可容任紅燈直行，
    當仍應遵守道路交通號誌之指示，詎其於重慶南路號誌甫顯
    示為紅燈時，猶趁愛國西路往西方向車輛尚未啟動向前行駛
    之際，駕駛本件公車超越重慶南路北側停止線向前行駛通過
    路口，自已構成汽車駕駛人，行經有燈光號誌管制之交岔路
    口闖紅燈之違規行為無訛，難認原處分有何不當或違法之處
    。
五、綜上所述，原處分機關依道路交通管理處罰條例第53條第1
    項、第63條第1 項第3 款等規定，裁處異議人罰鍰3 千6 百
    元，並記違規點數三點，核無違誤，本件異議為無理由，應
    予駁回。
據上論斷，應依道路交通案件處理辦法第19條，裁定如主文。
中    華    民    國    99    年    10    月    7     日
                  交通法庭  法  官  張 兆 光
上列正本證明與原本無異。
如不服本裁定，應於裁定送達後五日內敘明抗告理由，向本院提
出抗告狀。
                            書記官  曹 秋 冬
中    華    民    國    99    年    10    月    7     日

司法院資訊處製作；財團法人民間司法改革基金會備份。
